【裁判字號】    89,交訴,45
【裁判日期】    890703
【裁判案由】    過失致死
【裁判全文】
臺灣板橋地方法院刑事判決                          八十九年度交訴字第四五號
    公  訴  人  臺灣板橋地方法院檢察署檢察官
    被      告  戊○○
    選任辯護人  許進德
                陳凱平
                郭志明
    被      告  甲○○
右列被告等因業務過失致人於死案件，經檢察官提起公訴（八十八年度偵字第二一七
五○號、八十九年度偵字第五○四號），本院判決如左：
    主  文
戊○○、甲○○均從事業務之人，因業務上之過失致人於死，各處有期徒刑拾月，均
緩刑參年。
    事  實
一、戊○○自民國八十八年五月間起，擔任基泰營造股份有限公司位於臺北縣中和市
    ○○路五○○號附近，ＭＩＴ工地實際執行業務副主任；甲○○則係承包上開工
    程之下游廠商國瑋（公訴人誤為固勝）工程有限公司之工地主任，均為從事業務
    之人；戊○○為使貨車進出工地之便，於八十八年六月中旬某日，指示甲○○放
    置鐵板於上開工地之大門前，其等均應注意且能注意不得利用道路放置足以妨礙
    交通之任何物品，竟疏於注意，擺放鐵板延伸至板南路之路肩上，足以妨礙往來
    車輛之通行；嗣蔡明輝騎乘車號：LLE-755號之機車後載乙○○；丁○○則騎乘
    另一部機車尾隨其後，於八十八年六月二十八日上午十一時許，一同行經上開路
    段時，二部機車先後均與上開鐵板擦撞，使機車輪胎破損，蔡明輝、乙○○及丁○○均因此跌落倒地於楊光進所駕駛之大貨車（油灌車）車後，蔡明輝於送醫途
    中，因本件事故致顱骨及頸椎骨折、顱內出血死亡，而甲○○並於警方處理該事
    件之後，隨即於當日將上開鐵板移走。
二、案經蔡明輝之父丙○○訴由臺北縣警察局中和分局移送臺灣板橋地方法院檢察署
    檢察官偵查暨檢察官相驗後自動檢舉起訴。
    理  由
一、訊據被告二人均坦承右揭犯行不諱，惟被告戊○○仍陳稱以：伊指示部分係在水
    溝上面，是在裡面，不是外面等語，辯護人許進德律師陳稱：本件是否為鐵板所
    發生的尚有疑慮等語；被告甲○○則陳稱僅遵照指示放置鐵板，並無過失云云。
    經查：
    (一)、本件經檢察官於相驗被害人蔡明輝後，隨即於八十八年六月二十九日中午十
        二時二十分許，前往上開車禍事故之路段履勘，發現相驗卷第十七頁編號第
        十之照片中之鐵板業已移去，上開照片中之車號LLE-755號機車，前輪右邊
        有一破洞，長約二點五公分，自輪胎面起算至破洞分別為四公分及六點五公
        分，（見相驗卷八十八年六月二十九日中午十二時二十分許之履勘筆錄），
        因在上開工地中取二塊鐵板勘驗，其一厚為二公分、寬為二百公分、長約五
        百四十六公分，另一厚為一點八公分、寬為一百八十二公分、長約五百九十
        三公分等。訊以證人乙○○證稱：其等車況很好，騎至鐵板中間不穩而搖晃
        ，之後機車就倒下了。（見相驗卷第二十四頁），復證稱：我有看見丁○○
        之車前輪沒氣，但是如何破不知道。（見八十八年度偵字第一六九二一號卷
        第六十五頁），另一證人丁○○證稱：在我倒下前我有看到蔡明輝之車不穩
        ，那時我的車與蔡明輝的車距離約七、八公尺，當時我未經過鐵板，蔡明輝
        已在鐵板前剛好風沙從油灌車過來，而我倒時約在鐵板中間，我也和蔡明輝
        同往左邊倒。（參相驗卷第二十午頁），復證稱：我在車禍後有發現我的機
        車前輪有破，在胎輪上正面，整個胎面有一條裂痕等語（見八十八年度偵字
        第一六九二一號卷第六十五頁），由上述各該供、證述觀之，足徵被害人蔡
        明輝、證人丁○○騎乘機車行經上開放置鐵板路段之際，機車車輪均有與器
        物擦撞之情，否則機車前輪即無破損之理。另檢察官又於八十八年九月十三
        日上午十時許，再度前往車禍事故現場履勘，命在工地上與相驗卷第十六頁
        第七張照片、第十一頁第十張照片之鐵板相類似者，移至發生事故之大門，
        鋪在水泥地上，同上開照片之情，而該鐵板厚約二公分，舖設後離地面約有
        一點五公分至五公分，含鐵板厚度約有三點五至七公分之情，有履勘筆錄及
        照片多幀附卷可稽。稽之上開履勘時，所舖設之鐵板離地面之高度，核與被
        害人蔡明輝車號：LLE-755號機車前輪右邊有一破洞，長約二點五公分，而
        自輪胎面起算分別為四公分及六公分之破損高度相符，因認被害人蔡明輝之
        機車，係擦撞前述舖設之鐵板而破損，導致機車失控，被害人蔡明輝遂因之
        跌落地面，受傷不治而死亡。故而，本件乃係因鐵板所引起之事端，自無疑
        慮。
    (二)、復有道路交通事故調查報告表暨照片多幀附卷可憑。被害人蔡明輝則因本件
        事故肇致顱骨及頸椎骨折、顱內出血而死亡，業經檢察官督同法醫師相驗屍
        體，製有相驗筆錄、相驗屍體證明書、驗斷書各一紙在卷為證。
    (三)、按任何人不得利用道路放置足以妨礙交通之物品，道路交通安全規則第一百
        四十條第一款定有明文，被告二人放置之前述鐵板，業已占滿上開路段之路
        肩，有員警在處理本件車禍所拍攝現場照片可查（見相驗卷第十六頁編號第
        七照片、第十七頁編號第十照片、第十八頁編號第十三照片，尤以第十七頁
        編號第十照片最為顯著），顯見被告等放置之鐵板已足以妨礙車輛於上開路
        段之通行之安全。是被告戊○○雖陳稱其僅指示將鐵板覆蓋於水溝上，是在
        裡面，不是在外面者已有不符，且被告甲○○既經其指示始將鐵板放置於上
        開地點，則被告戊○○即負有注意放置是否妥當暨有無影響於來往交通安全
        之義務，其有應注意並能注意，不得利用道路放置足以妨礙交通之物品卻不
        注意，為有過失。而被告甲○○雖係經他人之指示放置，然其更應注意自己
        之放置行為是否足致於影響交通，其亦應注意並能注意，不得利用道路放置
        足以妨礙交通之物品卻不注意，即有過失。而被告二人之過失行為與被害人
        之死亡間，有相當因果關係，是所陳稱，均不足採。事證明確，被告犯行，
        均堪認定。
三、查被告戊○○、甲○○均係從事業務之人，核其等所為，均係犯刑法第二百七十
    六條第二項之業務過失致死罪。爰審酌被告犯罪過失情節尚非重大（按：與一般
    交通事故之發生情節有異），並參酌其等業與被害人家屬達成和解賠償事宜（有
    和解書附卷可稽）及犯罪後之態度等一切情狀，量處如主文所示之刑。另被告等
    前均未曾受有期徒刑以上刑之宣告，有臺灣板橋地方法院檢察署刑案資料查註紀
    錄表及臺灣高等法院檢察署刑案紀錄簡覆表各一份在卷可查，其因一時施工工作
    關係失慎致罹刑典，經此偵審程序暨科刑教訓，當知警惕，本院因認其等所受宣
    告之刑，以暫不執行為適當，爰併宣告緩刑三年，用啟自新。
據上論斷，應依刑事訴訟法第二百九十九條第一項前段，刑法第二百七十六條第二項
、第七十四條第一款，罰金罰鍰提高標準條例第一條前段，判決如主文。
本案經檢察官方伯勳到庭執行職務。
中      華      民      國      八十九      年    七    月      三      日
          臺灣板橋地方法院刑事第六庭
                                          法  官  黎錦福
右正本證明與原本無異。
如不服本判決，應於判決送達後十日內，向本院提出上訴狀。
                                          書記官  戴尚榮
中      華      民      國      八十九      年    七    月      七      日
附錄論罪科刑法條
刑法第二百七十六條
因過失致人於死者，處二年以下有期徒刑、拘役或二千元以下罰金。
從事業務之人，因業務上之過失犯前項之罪者，處五年以下有期徒刑或拘役，得併科
三千元以下罰金。


司法院資訊處製作；財團法人民間司法改革基金會備份。
